臺灣高等法院刑事判決
109年度上易字第100號
上  訴  人  臺灣臺北地方檢察署檢察官                    
被      告  林鈺翔  




上列上訴人因被告竊盜案件，不服臺灣臺北地方法院108年度易
字第272號，中華民國108年11月20日第一審判決（起訴案號：臺
灣臺北地方檢察署107年度偵字第16028號），提起上訴，本院判
決如下：
    主  文
上訴駁回。
    理  由
一、公訴意旨略以：被告林鈺翔於民國107年4月19日15時48分許
    ，至新北市○○區○○路00巷00號（御林園社區0棟）00樓巡視
    玻璃工程施作情形後，於附表編號3所示時間隨同該戶屋主
    劉美玲搭乘電梯至1樓大廳，竟圖為自己不法之所有，趁劉
    美玲直接走出社區大門及大廳警衛未注意之際，於附表編號
    5至編號7所示之時間，先後搭乘0棟電梯在不詳樓層出入勘
    察地形，尋找其可攀爬進入之建物，嗣於當日16時12分32秒
    步出00樓電梯並選定該樓層00號劉宗麟居住之建物後，沿00
    號外牆、後陽台及遮雨棚，走至00號主臥室外，徒手攀爬該
    處窗戶進入00號主臥室內（侵入住宅部分未據告訴），竊取
    劉宗麟所有之手錶2只及戒指1枚（價值共新臺幣【下同】3
    萬元）。嗣經劉宗麟發現遭竊報警處理後，經調閱監視器畫
    面，始查知上情，因認被告涉犯刑法第321條第1項第1、2款
    侵入住宅、毀越安全設備竊盜罪嫌等語。
二、按犯罪事實應依證據認定之，無證據不得認定犯罪事實；不
    能證明被告犯罪者或其行為不罰者，應諭知無罪之判決，刑
    事訴訟法第154條第2項及第301條第1項分別定有明文。次按
    認定不利於被告之事實，須依積極證據，苟積極證據不足為
    不利於被告事實之認定時，即應為有利於被告之認定，更不
    必有何有利之證據；又事實之認定，應憑證據，如未能發現
    相當證據，或證據不足以證明，自不能以推測或擬制之方法
    ，以為裁判基礎。而刑事訴訟法上所謂認定犯罪事實之積極
    證據，係指適合於被告犯罪事實之認定之積極證據而言，雖
    不以直接證據為限，間接證據亦包括在內；然而無論直接或
    間接證據，其為訴訟上之證明，須於通常一般之人均不致有
    所懷疑，而得確信其為真實之程度者，始得據為有罪之認定
    ，倘其證明尚未達到此一程度，而有合理之懷疑存在時，致
    使無從形成有罪之確信，根據「罪證有疑，利於被告」之證
    據法則，即不得遽為不利被告之認定（最高法院30年上字第
    816號、29年上字第3105號、30年上字第1831號、40年台上
    字第86號及76年台上字第4986號判例意旨參照）。另檢察官
    就被告犯罪事實，應負舉證責任，並指出證明之方法，刑事
    訴訟法第161條第1項定有明文；是檢察官對於起訴之犯罪事
    實，仍應負提出證據及說服之實質舉證責任，倘其所提出之
    證據，不足為被告有罪之積極證明，或其指出證明之方法，
    無從說服法院以形成被告有罪之心證，基於無罪推定之原則
    ，自應為被告無罪判決之諭知（最高法院92年台上字第128
    號判例意旨參照）。
三、公訴人認被告涉犯前開侵入住宅、毀越安全設備竊盜罪嫌，
    無非係以證人即告訴人劉宗麟、0棟00號00樓屋主劉美玲、
    社區警衛胡秉璿、告訴人之妻蘇怡婷之證述，及監視器翻拍
    相片、現場蒐證相片等資為論據。
四、訊據被告林鈺翔固坦承有於前揭時間，至新北市○○區○○路00
    巷00號00樓巡視玻璃工程，惟堅詞否認涉有竊盜犯行，辯稱
    ：該社區之玻璃工程均係伊公司做，當日伊去巡視，做工程
    收尾，伊逐層逐棟巡查有無工具遺留現場，伊沒有去偷等語
    。經查：
  ㈠告訴人所有、放置在御林園社區0棟00號00樓住處主臥室內之
    手錶2只及戒指1枚於前揭時間遭竊乙情，固經告訴人指訴及
    證人即告訴人之妻蘇怡婷證述綦詳，並有遭竊現場相片6紙
    （見偵字卷第29至33頁）附卷可稽，而竊嫌疑似沿00號00樓
    外牆、後陽台及遮雨棚，走至00號00樓主臥室外，再攀爬該
    處窗戶進入00號主臥室內行竊乙情，則有現場勘查相片6紙
    （見偵字卷第35至39頁）附卷，並佐以告訴人、證人即00號
    00樓住戶劉美玲於原審審理時證述：坐電梯到00樓，從電梯
    爬過氣窗到伊家（即00號）之後走到後陽台，那邊有個很長
    的樑，可以連接到00號等語（見易字卷第158頁），堪認透
    過自0棟00樓電梯出來後，先攀爬氣窗進入00號00樓屋內，
    再走至00號00樓後陽台，沿該處外牆、遮雨棚，走至00號主
    臥室外，再攀爬該處窗戶進入00號主臥室內之路徑固確實可
    行。
  ㈡惟被告當時係前往御林園社區進行玻璃工程之收尾，除經被
    告供承外，亦經證人即御林園社區警衛胡秉璿證述在卷（見
    偵字卷第23頁、易字卷第162頁），雖被告經00號00樓屋主
    劉美玲陪同上樓檢視玻璃工程施作情形後下樓，於劉美玲離
    開後，未向警衛換證反而獨自搭乘0棟電梯多次停靠不同樓
    層出入，期間並一度穿載手套乙情，有如附表所示監視器翻
    拍相片存卷可參，而被告就為何於劉美玲離開後再度進入0
    棟電梯多次進入乙情，於警詢先供稱：因手機遺留在00樓，
    返回0棟大樓搭電梯去00樓拿手機云云（見偵字卷第11頁）
    ，於偵查中則供稱：因伊手機和美工刀留在樓梯間，伊要上
    去拿云云（見偵字卷第118頁），再經偵查檢察官質以依監
    視器畫面顯示，被告當時即手持手機，被告再稱：伊有2支
    手機，伊係指另一支手機，伊現在不記得當天獨自上樓不斷
    進出電梯之原因，伊也不記得伊當時要幹麻等語（見偵字卷
    第118頁），於原審審理時始供稱：伊係至各樓層巡視有無
    工具未拿等語（見易字卷第55、192頁），被告就其當日行
    跡前後所辯固有可疑，然被告當天既係至御林園社區進行玻
    璃工程，且證人胡秉璿證稱：當天被告也有在別戶安裝等語
    （見易字卷第162頁），則被告當天多次進出該社區電梯，
    即非無因。
  ㈢又被告於原審審理時復供稱：御林園社區000三棟頂樓係互通
    ，不一定要從0棟才能進去等語（見易字卷第189、190頁）
    ，核與證人胡秉璿於原審審理時證稱：御林園社區0000棟大
    樓頂樓係相通等語（見易字卷第271頁）相符，又證人胡秉
    璿於原審審理時復明確證稱：有無可能從0棟大樓頂樓走到0
    棟大樓下來不一定，因為頂樓外面不能開門進來，裏面雖然
    可以開門出去，但只要門開就會叫，若頂樓門關上外面是進
    不來的，所以從0棟大樓到頂樓後能否走到0棟下來，要看當
    時的頂樓門有無打開，107年4月9日當時頂樓大門有無管控
    伊不太記得，當時好像已經壞掉了，當天0、0棟沒有可疑人
    出入，只有住戶，以伊之認知，被告也不是可疑的人，因為
    被告係施工單位，當時0、0棟有無其他施工單位進出伊記不
    清楚了等語（見易字卷第272、273頁），從而，依證人胡秉
    璿前揭證述，即無法排除他人得自御林園社區0、0棟上樓至
    頂樓後，再進入0棟大樓，則本案得以進入告訴人住處行竊
    之人，非當然係搭乘0棟電梯始得進入，自不得僅以當天搭
    乘0棟電梯之非住戶僅為被告1人，即認本件竊盜犯行係被告
    所為。
  ㈣綜上，本件被告當日係前往御林園區進行玻璃工程，其多次
    進出御林園社區0棟電梯既非無因，另又無法排除當日行竊
    之人亦可能自0、0棟大樓頂樓進入0棟大樓，參以本件既無
    人目擊，亦無監視器攝得被告竊盜犯行，復無自被告處搜得
    本案遭竊之物品，是公訴意旨認被告涉犯竊盜罪嫌所憑之證
    據，仍存有合理之懷疑，尚未達於通常一般之人均不致有所
    懷疑，而得確信其為真實之程度，原審即無從形成被告有罪
    之確信，根據「罪證有疑，利於被告」之證據法則，本件既
    不能證明被告犯罪，參諸前揭說明，依法自應為無罪判決之
    諭知。
五、原審為被告無罪之諭知，經核尚無違誤。檢察官上訴意旨略
    以：依卷存證據顯示，告訴人之手錶2只及戒指1枚遭竊期間
    內，依電梯監視器拍攝畫面，僅被告曾滯留0棟大樓00樓。
    況被告就其當日多次進出電梯之行跡所辯前後不一致，而其
    於警詢時尚無法交代之詳情，卻於相隔1年後之審理期日得
    以交代，並翻異前詞表示較靠近案發時間點之警詢當天記憶
    模糊等節，均違常情。且縱被告所辯係至各樓層巡視有無工
    具未拿之詞可採，然被告停留不詳樓層巡查僅分別耗時2分1
    0秒、30秒，卻獨在00樓花費7分鐘，且被告再次從00樓步入
    電梯後不斷擦拭汗水，似與攀爬行動後之生理反應相符，原
    審判決理由未置一詞，遽信被告翻異前詞之辯解，容有違失
    云云。然據證人胡秉璿所證，當天在劉美玲到場前，被告也
    曾在別戶安裝，則被告當天在劉美玲離開後，為巡查各樓層
    ，多次進出該社區電梯甚至擦汗，即非無因。況檢察官所推
    測之行竊路徑雖屬可行，惟依被告所辯與證人胡秉璿所證，
    已無法排除他人得自御林園社區0、0棟頂樓進入0棟大樓之
    可能性；且從0棟大樓1樓至00號00樓，除電梯之外，安全梯
    也能上去等情，復據證人劉美玲證述在卷（見易字卷第158
    頁倒數第13行起），則亦無法排除他人避開警衛，由停車場
    循安全梯上樓之可能性。足見本案得進入告訴人住處行竊之
    人，非當然係搭乘0棟電梯且非住戶之被告。是公訴意旨認
    被告涉犯竊盜罪嫌所憑之證據，確未達於通常一般之人均不
    致有所懷疑，而得確信其為真實之程度。故原審諭知被告無
    罪，並無違誤，檢察官之上訴為無理由，應予駁回。
據上論斷，應依刑事訴訟法第368 條，判決如主文。
本案經檢察官李叔芬到庭執行職務。
中    華    民    國    109   年    3     月    3     日
                  刑事第二十庭審判長法  官  王復生
                                    法  官  遲中慧
                                    法  官  陳春秋
以上正本證明與原本無異。
不得上訴。
                                    書記官  周彧亘
中    華    民    國    109   年    3     月    6     日

附表：107年4月19日「御林園社區」監視器翻拍相片一覽表
編號 監視器位置 監視器時間 電梯停留時間 照片編號 備註 1 社區大廳   13~15 被告（先將車輛停放御林園社區地下室）與0棟00號00樓屋主即證人劉美玲在1樓大廳會晤。 2 0棟電梯 15時49分30秒  16 被告（無戴手套）與屋主劉美玲一同搭0棟電梯上00樓。 3 0棟電梯 15時59分00秒  17~18 被告至00號00樓巡視玻璃工程施作情形後（無需收尾），與屋主劉美玲一起走到社區大廳後，屋主劉美玲直接走出社區大門，被告又獨自進入社區。 4 0棟電梯 16時08分02秒16時08分34秒 32秒 19 告訴人劉宗麟之妻自00號00樓搭乘電梯到達1樓。 5 0棟電梯 16時08分40秒16時09分01秒 21秒 20~21 被告與告訴人之妻在電梯門口擦肩而過；被告（無戴手套）在電梯內使用手機及停靠不詳樓層0。 6 0棟電梯 16時11分11秒16時11分27秒 16秒 22 被告自不詳樓層0進入電梯(已戴上工作手套）及停靠不詳樓層0。 7 0棟電梯 16時11分57秒16時12分32秒 35秒 23 被告自不詳樓層0進入電梯(仍戴上工作手套）及停靠00樓。 8 0棟電梯 16時19分42秒16時20分55秒 47秒 24~27 被告自16時19分42秒再度進入電梯（遲至19分50秒才按樓層，被告在電梯內便不斷摸索口袋及以手套擦拭額頭汗水）前往地下室開車。 9 社區大廳 16時19分42秒16時20分55秒  28~31 被告將車輛停放1樓社區大門口，再步行進入社區大廳向警衛換證後駕車離去。